臺灣彰化地方法院刑事判決　　　　　　　 96年度易字第347號
公　訴　人　臺灣彰化地方法院檢察署檢察官
被　　　告　甲○○
　　　　　　　　　　　號
上列被告因詐欺案件，經檢察官提起公訴（96年度偵字第630號
），本院判決如下：
    主  文
甲○○幫助犯詐欺取財罪，處有期徒刑捌月，減為有期徒刑肆月
，如易科罰金，以銀元參佰元即新臺幣玖佰元折算壹日。
    事  實
一、甲○○明知依一般社會生活之通常經驗，能預見交付金融機
    構帳戶之存摺及提款卡予姓名、年籍不詳之他人使用，將可
    能被該人或其所屬之犯罪集團用於掩飾身份，以避免遭警方
    查緝，進而便利渠等實施詐欺等財產犯罪，竟仍在不違背其
    本意之情形下，基於幫助他人實施詐欺行為之犯意，於民國
    94年10月間某日，將其所申請開立之中國信託商業銀行股份
    有限公司彰化分行帳戶（帳號：000000000000號）之存摺、
    金融卡等物交付某姓名、年籍不詳之成年人，並告知金融卡
    密碼。該成年人取得上開帳戶之存摺、金融卡後，即基於意
    圖為自己不法所有之犯意，於95年1月2日撥打電話予乙○○
    佯稱：其中獎數百萬元，惟需先匯款新臺幣（下同）14萬元
    之手續費，始能領取中獎款項等語，使乙○○陷於錯誤而依
    該成年人之指示，隨即匯款14萬元進入甲○○上開帳戶內，
    之後該成年人立即持甲○○所交付之上開金融卡，至某自動
    提款機處，將上開款項提領一空。嗣經乙○○察覺有異而報
    警處理，始循線查悉上情。
二、案經臺中縣警察局清水分局報告臺灣臺中地方法院檢察署檢
    察官呈請臺灣高等法院臺中分院檢察署檢察長核轉臺灣彰化
    地方法院檢察署檢察官偵查起訴。
    理  由
一、訊據被告甲○○矢口否認有何上揭幫助詐欺取財之犯行，於
    警詢時先辯稱：系爭帳戶的存摺、金融卡伊是放在家中1樓
    的酒櫃內遭竊的，伊於發現遭竊後，於94年10月間有掛失金
    融卡云云；於本院審理中復辯稱：系爭帳戶的存摺伊是放在
    家中1樓的酒櫃內遭竊的，伊於94年12月間發現存摺遺失後
    ，有去掛失存摺，伊後來於95年3月7日做完警詢筆錄後，突
    然在皮夾內發現遺失的金融卡云云。經查：
（一）本案下揭引用之供述證據及非供述證據，均經本院依法踐
      行調查證據程序，而公訴人及被告均同意各該證據具有證
      據能力，且亦查無依法應排除其證據能力之情形，是後述
      所引用證據之證據能力均無疑義，合先敘明。
（二）被害人乙○○因受詐騙而匯款14萬元至被告所申設之上開
      帳戶內等情，已據證人乙○○於警詢中指述綦詳，並有被
      告上開帳戶之開戶資料、歷史交易查詢單各1份附卷可稽
      ，足徵被告所申設之上開帳戶，確遭某姓名、年籍均不詳
      之成年人作為實施詐欺取財之用。
（三）被告前後所辯，關於究係金融卡或存摺遭竊、於何時掛失
      、係掛失存摺或提款卡等重要情節，均不相符，已難認其
      所辯為真。且依卷附之中國信託商業銀行股份限公司96年
      2月1日中信銀集作字第96210401號函所示，被告係於94年
      12月20日掛失上開存摺，於95年6月1日掛失上開金融卡；
      而依被告於本院審理時所述，其於94年12月20日掛失上開
      存摺時，仍未找回上開金融卡，則上開金融卡當時既處於
      遺失之狀態，衡情其理應一併掛失，焉有單獨掛失上開存
      摺，而仍讓上開姓名、年籍均不詳之成年人得繼續利用前
      開金融卡作為實施詐欺取財犯行之工具之理？又被告若於
      95年3月7日做完警詢筆錄後，即已找回上開金融卡，焉需
      又於95年6月1日掛失上開金融卡？顯然其所辯不僅前後不
      一，且與常情相違，自難採信。
（四）又依卷附被告上開帳戶之歷史交易查詢單1份所示，被害
      人乙○○匯款14萬元至被告上開帳戶後，隨即遭上開姓名
      、年籍均不詳之成年人以上開金融卡領取一空，則衡情前
      開金融卡若真係失竊，上開姓名、年籍均不詳之成年人焉
      有可能知悉密碼而得提領款項？況金融帳戶之存摺、金融
      卡遺失或失竊後，若至金融機構辦理掛失止付，詐欺集團
      將無法提領詐得金額，且詐欺集團若未得原帳戶所有人同
      意而加以使用，則費盡心思所詐得金額亦有可能遭原帳戶
      所有人以掛失補發方式提領一空，而詐騙所得之金額動輒
      上萬元，遠較購買或承租帳戶使用之微薄款項為鉅，是衡
      情詐欺集團均不致以遺失或竊得之帳戶作為詐騙被害人之
      出入往來帳戶，而甘冒可能遭原帳戶所有人凍結帳戶補辦
      存摺資料領款，致無法提領之風險，因此，本案被告上開
      帳戶之存摺及金融卡等物，若係遺失或遭竊而落入詐欺集
      團成員之手，詐欺集團為避免上述風險，當不致於使用該
      帳戶行騙；又佐以被害人乙○○確實依某姓名、年籍均不
      詳之成年人要求而將14萬元匯入被告上開帳戶內之情，更
      堪認被告上開所辯，當係卸責之詞，委無足採。至被告於
      本院審理時雖提出上開金融卡，惟此僅能證明被告事後為
      免刑責，復向該姓名、年籍均不詳之成年人取回該金融卡
      之情，尚不足為有利於被告之認定，附此敘明。
（五）另按刑法上之故意，分直接故意（確定故意）與間接故意
      （不確定故意），「行為人對於構成犯罪之事實，明知並
      有意使其發生者」為直接故意，「行為人對於構成犯罪之
      事實，預見其發生而其發生並不違背其本意者」為間接故
      意；一般人至金融機構開設帳戶並非難事，如非因財產犯
      罪等不法目的，依常情並無捨棄自己帳戶而迂迴以花費金
      錢或其他方法向無相當信賴關係之陌生人取得帳戶使用之
      理，且近年來以退稅或中獎等不實電話內容而詐欺取財之
      犯罪類型層出不窮，該等犯罪，多數均係利用他人帳戶作
      為詐欺所得財物之出入帳戶，業經媒體廣為披載，是依一
      般人通常之知識、智能及經驗，均已深知向陌生人購買、
      承租或其他方法取得帳戶之人，多係欲藉該帳戶取得不法
      犯罪所得，且隱匿實際身分，以逃避司法單位之追查，若
      此社會現實，恆係一般人本於日常生活經驗即可體察，被
      告對此自亦難諉為不知，故被告對於交付上開帳戶之存摺
      、金融卡予某姓名、年籍均不詳之成年人，導致該帳戶將
      可能被用來作為詐欺取財等非法用途之工具乙節，應有所
      預見，且不違背其本意。是以，被告猶提供所有之上開帳
      戶予該姓名年籍不詳之成年人使用，足認被告主觀上容任
      該成年人將上開帳戶作為詐欺取財之指定帳戶使用，準此
      ，被告確有幫助詐欺取財之不確定故意甚明。
（六）綜上所述，本案事證已臻明確，被告犯行洵堪認定，應予
      依法論科。
二、查被告甲○○行為後，刑法已於94年2月2日修正公布，並自
    95年7月1日起生效施行，經依現行刑法第2條第1項之規定，
    就與被告罪刑有關之主刑罰金刑、易科罰金之折算標準等一
    切情形，綜其全部罪刑之結果而為比較之結果（詳見附表所
    示），有關刑法修正之相關規定部分，應適用被告行為時（
    即修正前）之規定，合先敘明。
三、按刑法上之幫助犯，係對於犯罪與正犯有共同之認識，而以
    幫助之意思，對於正犯資以助力，而未參與實施犯罪之行為
    者而言（最高法院75年度臺上字第1509號、88年度臺上字第
    1270號判決意旨可資參照）。是以，如未參與實施犯罪構成
    要件之行為，且係出於幫助之意思提供助力，即屬幫助犯，
    而非共同正犯。查前揭真實姓名、年籍均不詳之成年人，基
    於意圖為自己不法所有之犯意，以上述之方式，使被害人乙
    ○○陷於錯誤，因而交付本人之財物，該成年人所為，係犯
    刑法第339條第1項之詐欺取財罪。被告甲○○雖有將上開帳
    戶之存摺、金融卡提供予該施以詐騙之成年人使用，已如前
    述，惟既未見其有何參與詐騙被害人行為之積極證據，固無
    從認屬上開詐欺取財行為之共同正犯。然而，被告將其所有
    之上開帳戶提供予他人作為詐欺取財之指定帳戶，乃係基於
    幫助他人詐欺取財之犯意，而被告提供上揭帳戶予他人之行
    為，復屬詐欺取財構成要件以外之行為，則被告自屬以幫助
    之意思，參與詐欺取財構成要件以外之行為，是核被告所為
    ，係犯刑法第30條第1項前段、第339條第1項之幫助詐欺取
    財罪，而應依同法第30條第2項之規定減輕其刑。爰審酌被
    告所為不僅幫助詐騙者遂行詐財目的，同時使詐騙者得以隱
    匿其真實身分，減少遭查獲之風險，愈使其肆無忌憚，助長
    犯罪之猖獗，破壞社會秩序甚鉅，且本件被害人因遭詐騙而
    匯入被告帳戶之金額達14萬元，兼衡酌被告犯後飾詞卸責，
    難見已有悔悟之心之犯罪後態度等一切情狀，量處如主文所
    示之刑。末查，被告所犯本罪時間係於96年4月24日之前，
    自應依中華民國96年罪犯減刑條例第2條第1項第3款之規定
    ，將其宣告刑減輕2分之1，並依同條例第9條、修正前刑法
    第41條第1項前段及修正刪除前罰金罰鍰提高標準條第2條之
    規定，諭知易科罰金之折算標準。
據上論斷，應依刑事訴訟法第299條第1項前段，刑法第2條第1項
前段、第339條第1項、第30條第1項前段、第2項、修正前刑法第
41條第1項前段，罰金罰鍰提高標準條例第1條前段、修正刪除前
罰金罰鍰提高標準條第2條，中華民國96年罪犯減刑條例第2條第
1項第3款、第7條、第9條，判決如主文。
本案經檢察官劉世豪到庭執行職務。
中　　華　　民　　國　　96　　年　　8 　　月　　28　　日
                  刑事第七庭    審判長法  官   李進清
                                      法  官   王昌鑫
                                      法  官   紀佳良
以上正本證明與原本無異。
如不服本判決，應於判決送達後10日內，向本院提出上訴書狀，
上訴書狀應「敘述具體上訴理由」，並按他造當事人之人數附繕
本。「切勿逕送上級法院」。
告訴人或被害人對於判決如有不服具備理由請求檢察官上訴者，
其上訴期間之計算係以檢察官收受判決正本之日期為準。
中　　華　　民　　國　　95　　年　　8 　　月　　30　　日
                                      書記官   詹國立
附錄本案論罪科刑法條全文：
刑法第三百三十九條第一項：
意圖為自己或第三人不法之所有，以詐術使人將本人或第三人之
物交付者，處五年以下有期徒刑、拘役或科或併科一千元以下罰
金。
附　表：（刑法修正前、後與被告罪刑有關規定之比較）
一、(一)修正事項：主刑之罰金刑。
    (二)修正前刑法第三十三條第五款：「罰金：（銀元）一元以
      上。」
    (三)修正後刑法第三十三條第五款：「罰金：新臺幣一千元以
      上，以百元計算之。」
    (四)比較結果：修正後之規定並非有利於被告。
二、(一)修正事項：易科罰金之折算標準。
    (二)修正前刑法第四十一條第一項前段：「犯最重本刑為五年
      以下有期徒刑以下之刑之罪，而受六個月以下有期徒刑或
      拘役之宣告，因身體、教育、職業、家庭之關係或其他正
      當事由，執行顯有困難者，得以一元以上三元以下折算一
      日，易科罰金。」，又依被告行為時之易科罰金折算標準
      ，依修正刪除前之罰金罰鍰提高標準條例第二條之規定，
      就其原定數額提高為一百倍折算一日。
    (三)修正後刑法第四十一條第一項前段：「犯最重本刑為五年
      以下有期徒刑以下之刑之罪，而受六個月以下有期徒刑或
      拘役之宣告者，得以新臺幣一千元、二千元或三千元折算
      一日，易科罰金。」
    (四)比較結果：修正後之規定並非有利於被告。
三、結論：綜上所述，依現行刑法第二條第一項：「行為後法律
    有變更者，適用行為時之法律。但行為後之法律有利於行為
    人者，適用最有利於行為人之法律。」之從舊從輕規定，因
    修正後刑法對被告並非有利，故仍應依刑法第二條第一項前
    段之規定，適用被告行為時之刑法（即修正前之刑法）相關
    規定。
